【裁判字號】    90,訴,2202
【裁判日期】    901115
【裁判案由】    偽造文書等
【裁判全文】
臺灣臺中地方法院刑事判決                九十年度訴字第二二０二號
    公  訴  人  台灣台中地方法院檢察署檢察官
    被      告  戊○○
右列被告因偽造文書等案件，經檢察官提起公訴（九十年度偵字第一二三二六號），
本院判決如左：
    主  文
戊○○連續行使偽造私文書，足以生損害於他人，處有期徒刑陸月，如易科罰金，以
參佰元折算壹日，緩刑參年。
    事  實
一、戊○○意圖為自己不法之所有，基於概括之犯意，先於民國八十九年四月十日，
    自任會首，虛列邱崇塏、楊錦松、童文輝、紀西庚為會員，邀集丁○○、丙○○
    、乙○○、甲○○、蔡松山、蔡長欽、蔡江龍、卓淳烈、陳鶴銘等人成立每會為
    新台幣（下同）二萬元，採內標制，每月十日在台中縣梧棲鎮○○街一五七號開
    標一次之民間互助會，致丁○○、丙○○、乙○○、甲○○、蔡松山、蔡長欽、
    蔡江龍、卓淳烈、陳鶴銘等人陷於錯誤，應允參加並各繳交首會會款新台幣二萬
    元予戊○○。戊○○復連續於八十九年五月十日、七月十日、十月十日、十一月
    十日，在上址冒用童文輝（二會）、邱崇塏、紀西庚名義偽造標單，填寫童文輝
    等人姓名及競標金額二千九百元、三千七百元、四千八百元、五千元，持之以行
    使，亦使丁○○、丙○○、乙○○、甲○○、蔡松山、蔡長欽、蔡江龍、卓淳烈
    、陳鶴銘等活會會員誤以為童文輝等人得標，於扣除得標金額後將會款交付戊○○，此冒標部分共詐得約七十八萬餘元，足以生損害於遭冒名之邱崇塏、童文輝
    、紀西庚及活會會員丁○○、丙○○、乙○○、甲○○、蔡松山、蔡長欽、蔡江
    龍、卓淳烈、陳鶴銘等人。嗣於九十年二月十日，丙○○以六千元得標後，戊○○未依約將會款交給丙○○，且無故停標，丁○○等人按互助會簿名單逐一查詢
    ，始發現受騙。
二、案經丁○○、丙○○、乙○○、甲○○訴由台中縣警察局清水分局報請台灣台中
    地方法院檢察署檢察官偵查起訴。
    理  由
一、右揭犯罪事實，業據被告戊○○坦承不諱，並經告訴人丁○○、丙○○、乙○○
    、甲○○及證人邱崇塏、楊錦松、童文輝、紀西庚分別於警訊、偵查及本院審理
    時指述綦詳，復有互助會簿影本附卷可稽，事證明確，被告犯行已堪認定。
二、核被告所為，均係犯刑法第二百十六條、第二百十條之行使偽造準私文書罪及同
    法第三百三十九條第一項之詐欺取財罪。而偽造署押（偽簽被害人童文輝、邱崇
    塏、紀西庚等人姓名於標單之行為），係偽造私文書之階段行為，另偽造私文書
    之低度行為，已為行使之高度行為所吸收，均不另論罪。又被告虛列邱崇塏、楊
    錦松、童文輝、紀西庚為會員，邀集上開民間互助會及其每一冒標行為，皆使丁○○、丙○○、乙○○、甲○○、蔡松山、蔡長欽、蔡江龍、卓淳烈、陳鶴銘等
    會員陷於錯誤而交付會款，係以一行為觸犯數詐欺取財犯行，為想像競合犯，應
    從一重處斷。再先後多次詐欺取財及行使偽造私文書犯行，時間緊接，犯罪構成
    要件相同，顯係各基於概括犯意為之，均為連續犯，應分別論以一罪，依法加重
    其刑。另被告所犯詐欺取財及行使偽造私文書罪間，有方法結果之牽連關係，應
    從較重之行使偽造私文書罪處斷。爰審酌被告尚無前科，事後已坦承上情，並與
    丁○○、丙○○、乙○○、甲○○、蔡松山、蔡長欽、蔡江龍、卓淳烈、陳鶴銘
    等人達成和解（見卷附和解書），態度良好及其犯罪動機、手段、所生損害等一
    切情狀，處以如主文所示之刑，並諭知易科罰金之折算標準。
    又被告行為後，刑法第四十一條業經立法院通過修正為犯最重本刑為五年以下有
    期徒刑以下之刑之罪，而受六個月以下有期徒刑或拘役之宣告，因身體、教育、
    職業、家庭之關係或其他正當事由，執行顯有困難者，得以一元以上三元以下折
    算一日，易科罰金。
    但確因不執行所宣告之刑，難收矯正之效，或難以維持法秩序者，不在此限（另
    增訂第二項，併合處罰之數罪，均有前項情形，其應執行之刑逾六月者，亦同）
    ，並經總統於九十年一月十日公布，同年月十二日生效，本件自應適用修正公布
    生效之新法諭知易科罰金之折算標準。末查被告於六十五間因竊盜案件，經台灣
    高等法院台南分院判處有期徒刑六月，於六十五年四月六日執行完畢後，五年以
    內未曾受有期徒刑以上刑之宣告，有台灣台中地方法院檢察署刑案資料查註紀錄
    表足憑，因一時失慮致觸刑章，經此次教訓，當知所警惕而無再犯之虞，本院認
    所宣告之刑，以暫不執行為適當，併予宣告緩刑三年，以啟自新。至被告冒用被
    害人童文輝、邱崇塏、紀西庚等人名義，填寫姓名及競標金額而偽造之標單，事
    後均已滅失，偽造之被害人童文輝等人署押，已無庸諭知沒收，併予敘明。
據上論斷，應依刑事訴訟法第二百九十九條第一項前段，刑法第二條第一項前段、第
五十六條、第二百十六條、第二百十條、第三百三十九條第一項、第五十五條、第四
十一條第一項前段、第七十四條第一款，罰金罰鍰提高標準條例第一條前段、第二條
，判決如主文。
中      華      民      國      九十      年      十一      月  十五    日
                                        法  官  鍾  堯   航
右正本證明與原本無異。
如不服本判決，應於送達後十日內向本院提出上訴狀（須附繕本），上訴於台灣高等
法院台中分院。
                                        書記官
中      華      民      國      九十      年      十一      月  十五    日
附錄論罪科刑法條
刑法第二百十六條：
行使第二百十條至第二百十五條之文書者，依偽造、變造文書或登載不實事項或使登
載不實事項之規定處斷。
刑法第二百十條：
偽造、變造私文書，足以生損害於公眾或他人者，處五年以下有期徒刑。
刑法第三百三十九條第一項：
意圖為自己或第三人不法之所有，以詐術使人將本人或第三人之物交付者，處五年以
下有期徒刑、拘役或科或併科一千元以下罰金。


司法院資訊處製作；財團法人民間司法改革基金會備份。
